臺灣臺中地方法院民事裁定
111年度家親聲字第259號
聲  請  人  劉年芳  
相  對  人  何麗惠  



上列聲請人請求改定未成年子女權利義務行使負擔事件，本院裁
定如下：
    主    文
一、對於兩造所生未成年子女甲○○（男，民國○○○年○○月○○○日生
    ，身分證統一編號：Z○○○○○○○○○號）、丙○○（男，民國○○○
    年○月○○日生，身分證統一編號：Z○○○○○○○○○號）權利義務
    之行使或負擔，改定由聲請人任之。
二、聲請程序費用由相對人負擔。 
    理    由
壹、聲請意旨略以：兩造原為夫妻關妻，育有未成年子○女甲○○
    （男，民國00年00月00日生）、丙○○（男，0年0月0日生）
    ，嗣兩造於108年5月8日兩願離婚，並約定兩造共同擔任未
    成年子女之親權人。惟相對人自與聲請人離婚後，相對人對
    於未成年子女之居家生活、學習狀況及身體健康從不關心。
    而聲請人有固定職業，身體健康，有經濟能力，依未成年子
    女之最佳利益，爰依法聲請將兩造所生之未成年子女甲○○、
    丙○○權利義務行使、負擔改由聲請人任之。
貳、相對人經合法通知，未到庭陳述意見，亦未提出書狀作何聲
    明或陳述。
叁、本院得心證之理由：
一、按夫妻離婚者，對於未成年子女權利義務之行使或負擔，依
    協議由一方或雙方共同任之；前項協議不利於子女者，法院
    得依主管機關、社會福利機構或其他利害關係人之請求或依
    職權為子女之利益改定之；行使、負擔權利義務之一方未盡
    保護教養之義務或對未成年子女有不利之情事者，他方、未
    成年子女、主管機關、社會福利機構或其他利害關係人得為
    子女之利益，請求法院改定之；前三項情形，法院得依請求
    或依職權，為子女之利益酌定權利義務行使負擔之內容及方
    法，民法第1055條第1項前段及第2、3、4項定有明文。次按
    法院為前條裁判時，應依子女之最佳利益，審酌一切情狀，
    尤應注意下列事項：一、子女之年齡、性別、人數及健康情
    形。二、子女之意願及人格發展之需要。三、父母之年齡、
    職業、品行、健康情形、經濟能力及生活狀況。四、父母保
    護教養子女之意願及態度。五、父母子女間或未成年子女與
    其他共同生活之人間之感情狀況。六、父母之一方是否有妨
    礙他方對未成年子女權利義務行使負擔之行為。七、各族群
    之傳統習俗、文化及價值觀。前項子女最佳利益之審酌，法
    院除得參考社工人員之訪視報告或家事調查官之調查報告外
    ，並得依囑託警察機關、稅捐機關、金融機構、學校及其他
    有關機關、團體或具有相關專業知識之適當人士就特定事項
    調查之結果認定之，民法第1055條之1亦有明文。再者，法
    院為審酌子女之最佳利益，得徵詢主管機關或社會福利機構
    之意見、請其進行訪視或調查，並提出報告及建議，家事事
    件法第106條第1項亦定有明文。
二、經查：
(一)兩造原為夫妻關係，育有未成年子女甲○○（男、0年0月0日
    生）、丙○○（男、0年0月0日生），嗣兩造於108年5月8日兩
    願離婚，並約定兩造共同擔任未成年子女之親權人等情，有
    戶籍謄本、兩願離婚書、全戶戶籍資料（完整姓名）查詢結
    果在卷可稽，此部分事實，首堪認定。
(二)而證人即聲請人之胞兄乙○○於本院調查時具結證稱：我住在
    兩造及兩造所生未成年子女住處之隔壁約50公尺，兩造離婚
    後，相對人沒有管家裡，所有的事情都是聲請人負責，聲請
    人說相對人曾有一次回來看過小孩，其他時間我都沒有看過
    相對人回來看小孩，也沒有透過親朋好友說要來看小孩等語
    （見本院111年6月14日訊問筆錄第2頁至3頁），可知兩造離
    婚後，相對人對未成年子女幾乎不為聞問之事實。 
(三)為符合未成年子女之最佳利益，本院依職權函請財團法人臺
    中市私立龍眼林社會福利慈善基金會對兩造及未成年子女進
    行訪視，聲請人與未成年子女部分結果略以：「據訪視了解
    ，目前由兩造共同行使未成年子女們親權，而聲請人稱兩造
    近3年來都無聯繫，惟聲請人在處理其父親保險金事宜跟替
    未成年子女們開戶都需兩造出面，聲請人並稱相對人有欠地
    下錢莊錢，聲請人不希望相對人知道這筆錢後拿去還債，故
    聲請人才向法院聲請改定親權案件，欲改由聲請人單方行使
    未成年子女們親權。而本會評估聲請人尚具有行使未年子女
    們親權之能力及意願，惟本會此次僅訪視聲請人及未成年子
    女們，致使無法具體評估本案否有改定親權之必要，建請鈞
    院參酌其他相關資料後，自為裁定」等語；另訪視相對人部
    分結果略以：「因公文上已無相對人其他聯繫方式，又經本
    會多次聯繫，仍無法與相對人取得聯絡，故本會實在無法跟
    相對人進行訪視」等語，此有該基金會111年5月23日財龍監
    字第111050095號函暨所附訪視報告、回覆單在卷為憑。
(四)本院綜合上開調查事證、前揭訪視結果，認二名未成年子女
    近3年均由聲請人扶養照顧，另參酌相對人未配合進行訪視
    ，經本院通知亦未到庭陳述或具狀表示意見，顯對未成年子
    女漠不關心，且無積極擔任親權人之意願，其擔任未成年子
    女之親權人，對未成年子女顯有不利之情事。反觀聲請人有
    擔任未成年子女親權之意願，且其各方面尚稱適合扶養照顧
    未成年子女，亦查無其有何不利於未成年子女之情事，再未
    成年子女現由聲請人擔任主要照顧者，與未成年子女有一定
    之依附關係，是本件改由聲請人單獨行使、負擔對於未成年
    子女甲○○、丙○○之權利義務，應符合未成年子女最佳利益。
    從而，聲請人聲請改定對於兩造所生未成年子女甲○○、丙○○
    權利義務之行使或負擔，由聲請人任之，為有理由，應予准
    許，爰裁定如主文第一項所示。
肆、程序費用負擔之依據：家事事件法第104條第3項。
中　　華　　民　　國　　111 　年　　8 　　月　　18　　日
                  家事法庭    法  官  陳玟珍
上正本係照原本作成。
如對本裁定抗告，須於裁定送達後10日之不變期間內，向本院提
出抗告狀（應附繕本），並繳納抗告費新臺幣1,000元。　
中　　華　　民　　國　　111 　年　　8 　　月　　18　　日
                              書記官  陳淑華